【裁判字號】    97,交聲,2720
【裁判日期】    980227
【裁判案由】    違反道路交通管理處罰條例聲明異議
【裁判全文】
臺灣臺北地方法院交通事件裁定        97年度交聲字第2720號
異議人即
受處分人    乙○○
上列異議人即受處分人因違反道路交通管理處罰條例案件，對於
臺北市交通事件裁決所97年9月19日所為之北市裁罰字第裁22-C0
0000000號裁決，聲明異議，本院裁定如下：
    主   文
異議駁回。
    理  由
一、按汽車駕駛人駕駛汽車，應遵守道路交通標誌、標線、號誌
    之指示，道路交通安全規則第90條前段定有明文。復按汽車
    駕駛人，行經有燈光號誌管制之交岔路口闖紅燈者，處新臺
    幣（下同）1,800元以上5,400元以下罰鍰；汽車駕駛人有第
    53條之情形者，並記違規點數3點，道路交通管理處罰條例
    第53條第1項、第63條第1項第3款亦已分別明訂。又道路交
    通管理處罰條例所稱之汽車，依該條例第3條第8款之規定，
    包含機器腳踏車在內。
二、原處分意旨略以：本件異議人即受處分人於民國97年8月3日
    17時44分許，駕駛車牌號碼BFD-803號重型機車，行經有燈
    光號誌管制之連城路外側車道（往土城方向）闖紅燈而違規
    左轉錦和路（往中正路方向行），為臺北縣政府警察局中和
    分局員山派出所員警執行巡邏勤務時當場攔停舉發。嗣異議
    人於通知單上所載應到案日期（即97年9月10日）前提出申
    訴，經查復後仍認異議人有上開違規之行為，原處分機關依
    道路交通管理處罰條例第53條第1項、第63條第1項第3款（
    裁決書漏引第1項第3款）及違反道路交通管理事件統一裁罰
    基準表之規定，裁處受處分人罰鍰新臺幣1,800元，並記違
    規點數3點。
三、本件異議意旨略以：當時伊係自連城路224-12號「麗車坊」
    購物完畢，由其停車場靠錦和路出口駛出後直行錦和路，並
    非行駛連城路闖紅燈左轉錦和路。依當時員警行駛路徑可知
    ，在錦和路段時其可視範圍並無法看到伊是否確定行駛於連
    城路上，且當時該處已停滿等紅燈之汽機車，更影響其視線
    所及，即便員警已駛至路口，依一般人行車習慣必先觀察左
    方有無來車，待其可確定見到伊時，伊已離開停車場至禮讓
    警員左轉處。又依通常一般人之習慣，伊目的係錦和路，並
    不可能先跨越行人紅磚道後行駛連城路再左轉錦和路，況當
    時已有許多停等紅燈之汽機車，故係自然地由錦和路端出口
    駛出直行。另伊請求員警可調閱沿路監視系統等科學證據以
    證明，卻遭相應不理之對待云云。
四、經查：
（一）本件受處分人固坦承有於上開時地騎車為警攔停舉發之事
      實，惟否認有何違反道路交通管理處罰條例之闖紅燈行為
      ，辯稱其係自連城路224-12號「麗車坊」購物完畢後，由
      其停車場靠錦和路出口駛出後直行錦和路，並非行駛連城
      路闖紅燈左轉錦和路云云，並提出統一發票為證。然查，
      證人即舉發本件違規之臺北縣政府警察局中和分局員山派
      出所警員甲○○於本院經具結後證稱：當時我騎車到連城
      路、錦和路口時看到異議人在我前方闖紅燈要左轉，我當
      時是在錦和路看到他，距離他約50公尺，他是從連城路外
      側車道直闖紅燈停在錦和路口，闖紅燈過程我都有看到，
      他看到我之後就停在路口，我們是要左轉到連城路，本來
      不想舉發他，我們回頭看他又繼續直走往新店方向，覺得
      他已經影響其他用路人，又回頭追他，把他攔下來舉發。
      我看到異議人不是從麗車坊那個出口出來，我看到異議人
      是從連城路上直行過來，不可能誤認等語明確（見本院98
      年2月5日訊問筆錄），並有其當庭提出之現場圖1紙在卷
      可稽。證人甲○○已清楚證稱其有目睹受處分人係從連城
      路直行再左轉錦和路，而非從麗車坊停車場靠錦和路出口
      駛出，且依卷附受處分人所提出麗車坊停車場之照片可知
      ，該停車場係一開放空間，四周並無圍欄，而機車停車格
      距異議人所指停車場靠錦和路之出口尚有一段距離，且該
      出口主要係供汽車出入，並非機車之唯一出入口，停放於
      機車停車格之機車亦有可能直接從停車格駛經前方人行道
      轉到連城路上，是縱認受處分人當時確係自連城路224-12
      號麗車坊購物完畢，惟並不能以此證明受處分人即係由其
      停車場靠錦和路出口駛出後直行錦和路駛出後直行錦和路
      。異議人雖又辯稱員警之位置無法看到伊行駛於連城路上
      的情形云云，然證人甲○○對此證稱：確定可以看得到，
      因為在接近路口處所以看得到等語（見上開訊問筆錄），
      且縱然當時該處已停滿等紅燈之汽機車，衡情員警應仍可
      自等紅燈之汽機車之空隙中觀得該路口之情形。至於異議
      人雖自行拍攝錦口路口之照片欲證明員警於錦和路行駛時
      其視線範圍不及於連城路口附近，惟由於異議人拍攝地點
      、角度等之關係，其所攝卷附之照片自無法真實反應證人
      甲○○行進當時之視線範圍，是尚難以該照片即遽認證人
      於錦和路接近連城路口時無法看到異議人行駛於連城路口
      之情形。再考量證人甲○○與受處分人並無任何關係或有
      何嫌隙，其於負有具結義務並可能受刑法偽證罪處罰之情
      形下，仍於法庭為前揭證言，其證言之憑信性應可獲得擔
      保，綜觀其所述內容亦均合於常情而無前後矛盾齟齬之處
      ，是證人所證自得援為不利於受處分人之認定。且按交通
      警員製單舉發違反道路交通管理處罰條例所列之違規事實
      ，本質上為行政處分，係公務員基於職務上之權力，依法
      就特定之具體事件所為之具公法上效果之單方面行政行為
      ，基於公務員為公法上行為具有公信力之原則，該行政行
      為當可被推定為真正，其據以依法處分之事實認定亦為正
      確無誤，是以異議人前開所辯，自難採信。另異議人所辯
      其請求員警可調閱沿路監視系統等科學證據以證明，卻遭
      相應不理之對待一節。依道路交通管理處罰條例或相關法
      規並未規定要求執行交通勤務員警於舉發交通違規案件時
      ，應以錄音、錄影或其他方式蒐證為之，惟執行查察取締
      勤務之人員，以其親身經歷之舉發過程，於法院具結後以
      證人身分接受訊問，而就行為人違規事實加以證述，法院
      於衡量審酌其證詞之證明力高低後，採其證言作為認定判
      斷之基礎，自非法所不許，是本件員警並未以錄影或其他
      設備佐證本件違規，亦不影響其舉發之效力，併予敘明。
      本件事證明確，受處分人違規行為堪以認定，應依法裁罰
      。
五、綜上所述，受處分人確有駕駛重型機車行經有燈光號誌管制
    之交岔路口闖紅燈之違規行為，原處分機關依道路交通管
    理處罰條例第53條第1項、第63條第1項第3款及違反道路交
    通管理事件統一裁罰標準表規定，裁處受處分人罰鍰1,800
    元並記違規點數3點，核無違誤。本件受處分人聲明異議，
    指摘原處分不當，為無理由，應予駁回。
據上論斷，應依道路交通案件處理辦法第19條，裁定如主文。
中    華    民    國    98    年    2    月    27     日
                        交通法庭    法  官  李宜娟
上正本證明與原本無異。
如不服本裁定，應於裁定送達後5日內向本院提出抗告狀。
                                    書記官  張華瓊
中    華    民    國    98    年    2     月    27    日


司法院資訊處製作；財團法人民間司法改革基金會備份。
